【裁判字號】    89,重訴,32
【裁判日期】    900706
【裁判案由】    損害賠償
【裁判全文】
臺灣基隆地方法院民事判決    八十九年度重訴字第三二號
    原      告  風元貿易有限公司
    法定代理人  乙○○
    參  加  人  明台產物保險股份有限公司
    法定代理人  陳曉堂
    法定代理人  甲○○ ○○○.
右當事人間請求損害賠償事件，本院判決如左：
    主      文
被告應給付原告新台幣壹佰捌拾捌萬參仟貳佰參拾參元，及自民國八十九年八月二十
五日起至清償日止，按週年利率百分之五計算之利息。
原告其餘之訴駁回。
訴訟費用由被告負擔百分之四十三，餘由原告負擔；參加訴訟費用由參加人負擔。
本判決第一項於原告以新台幣陸拾萬元供擔保後，得假執行；但被告如於假執行程
序實施前，以新台幣壹佰捌拾捌萬參仟貳佰參拾參元為原告預供擔保後，得免為假執
行。
原告其餘假執行之聲請駁回。
    事      實
甲、原告方面：
一、聲明：被告應給付原告新台幣四百三十二萬九千六百元，及自起訴狀送達被告之
    翌日起至清償日止，按年息百分之五計算之利息，及為以供擔保為條件之假執行
    宣告。
二、陳述：
  （一）原告於民國八十八年十一月間自德國採購進口高級巧克力糖乙批，經裝於冷
        藏貨櫃內，交由被告所營運之「Nedlloyd  Honshu輪」運送來台，並經被告
        簽給載貨證券。且前揭巧克力糖因純度甚高，故遇熱時甚易熔化變形，乃至
        於變質，因此託運人（即位於德國之出口商）於將該貨物交付被告運送時，
        特與被告約定，於進行運送期間，必須確切將該冷藏貨櫃之溫度，設定於攝
        氏十六至十八度間，以確保其品質及形狀之完好及正常。而上指約定，並經
        明示記載於被告所簽給之前指載貨證券上。詎上開巧克力貨物經運扺台灣、
        基隆，交付原告提領後，予以拆櫃檢驗時，發現該貨櫃內所裝之貨物，已經
        熔化及變質，原告因而受損四百三十二萬九千六百元，爰依債務不履行及侵
        權行為之法律關係，請求被告負損害賠償責任。
  （二）本件被告為外國法人，故有涉外因素，就債務不履行之法律關係應依涉外民
        事法律適用法（下稱涉民法）第六條定其準據法，本件當事人未有明示之意
        思表示，且國籍不同者，自應依行為地法定其準據法，所謂行為地，包括「
        簽發地」及「交貨地」，而本件運送自德國裝載而至台灣基隆卸貨，則其行
        為地，顯兼跨二國以上，依第六條第三項之規定，自應依履行地法，而本件
        運送契約之履行地既為我國基隆，則自應依我國法為準據法。另依涉民法第
        九條規定，由侵權行為而生之債，依侵權行為地法。本件系爭貨物於運送途
        中受損，而此受損狀況延續至台灣，是台灣自為一部行為結果發生地，故本
        件侵權行為自應以中華民國法律為準據法。
  （三）退萬步言，縱本件債務不履行之準據法為德國法，則在德國商法海商編中：
        １、第五五九條規定：「  (對於海上運送人之適航能力及裝載能力之責任)
            不論何種運送契約，海上運送人對於船舶具有適航能力之狀態下，應為
            適當之整備、艤裝，充實船員、必需品之充分準備  (適航能力)以及包
            括冷藏之船艙在內，適於受取、輸送、保管之狀態  (裝載能力)均應注
            意。海上運送人因適航能力及裝載能力之瑕疵致生損害時，應對載貨利
            害關係人負責。但其瑕疵至發航時為止，海上運送人以通常注意而不能
            發見者，不在此限。」
        ２、第六○六條規定：「  (海上運送人之責任)海上運送人對於貨物之裝入
            、裝出、運送、處理及卸貨之際，負有海上運送人通常注意之義務。海
            上運送人自貨物收取後，迄交付時為止，其間如發生滅失毀損，應負損
            害賠償之責。但其滅失毀損，已盡海上運送人之通常注意，而不能避免
            時，不在此限。」
        ３、第六五九條規定：「遇第六○六及第六○七條情形，對損害貨物應行賠
            償時，海上運送人對於受損貨物賣出之價格，與未受損貨物在船舶於目
            的地卸貨時之通常市價或買賣價格間所發生之差額，應賠償之。」
            故依德國法之規定，亦採擬制過失責任，今系爭貨物確係於被告運送中
            受損，被告自應負損害賠償之責任。
  （四）本件系爭貨物於一九九九年十一月二十日交貨予運送人時，處於良好之狀態
        ，且溫度亦處於正常狀態，此有被告所簽發之清潔提單可證。則於同年十二
        月二十日將貨物送達予原告時，貨物本身溫度高達二十六度、二十七度，甚
        至二十八度，是貨物顯係於運送途中因貨櫃溫度不當而使貨物受損。蓋倘貨
        物係於裝船前即遭高溫損害（按，此與當時冬季之德國溫度相違，故原告否
        認之），則在長達一個月之運送過程中，巧克力早因遇冷而凝結，絕不可能
        於到運時仍處於高溫。不論依我國法或德國法，就運送人之運送責任，採通
        常事變責任，是只要受貨人證明貨物於交運期間，處於良好狀態，而在受領
        貨物時，貨物確實受有損害，運送人即應就此損害負責，倘運送人認有免責
        事由，應由運送人負舉證之責任，蓋貨物一但交運，即置於運送人之管領掌
        控之下，貨物究係如何發生損害，受貨人實無由得知之故也。今被告聲稱原
        告未就貨損原因為舉證說明云云，實與舉證責任之分配不符，不足為採。
  （五）被告雖提出船員監視紀錄表，主張自十一月二十日至十二月十四日止之溫度
        ，均在攝氏十八度以下，故其並未違約。惟該監視紀錄表為船員以人工記載
        ，其可信性非不可質疑，而據被告所呈由機器自動紀錄之溫度紀錄表（
        PARTLOW  CHART）顯示，系爭貨櫃於十一月二十日託運後，溫度雖設定於十
        六度，但實際貨櫃溫度一直持續在二十一度。更有甚者，自十一月二十一日
        起至十二月三日溫度紀錄完全中斷，則顯係系爭貨櫃在船上時，船員發現貨
        櫃溫度有問題，而曾試圖修理，故溫度表上方會出現三日空白。是由被告所
        呈之溫度紀錄表，已可證被告確有違約情事。
  （六）貨物運送經過如下：
        １、本件系爭貨物於十一月二十日裝船，至十二月十四日卸船，十五日入高
            雄貨櫃廠，中間運送期間共二十五日。
        ２、十五日上午碼頭檢查人員發現該櫃溫度有誤差，而通知和錩機電有限公
            司修理。
        ３、十七日貨櫃北拖基隆貨櫃，寒流來襲，大氣氣溫為十二度，入基隆貨櫃
            廠，十二月二十日下午二時五十分拔電領櫃。
        ４、貨主工廠位於台北縣泰山鄉，於傍晚時間貨到，貨櫃外觀情況良好，但
            拆櫃取出貨物後，發現貨物已變軟、溶化，拆櫃工作馬上停止，並重新
            關上櫃門，當時大氣溫度約十二度。
        ５、十二月二十一日下午一時，公證人開櫃公證，發現大氣溫度為十一、六
            度，貨櫃內溫度為十六、一度（但此溫度已遭二次開櫃拆貨：櫃內溫度
            已與室外溫度混合。）而巧克力溫度為二六、五度，至二八、一度。
        ６、依前揭事件經過，可知貨物確係於運送中受損，蓋：
            (1)本件啟運及卸載日之大氣溫度，皆低於攝氏十二度，且中間運送期間
              長達二十五日，故倘裝載前即高溫受損，經過二十五日之冷藏，豈有
              不再度冷卸、擬結之理，而卸載時适逢寒流來襲，亦不可能於卸載後
              方受損。
            (2)據被告所呈之溫度記錄表，其設定溫度雖為十六度，但顯示溫度卻為
              二十一度，更有甚者，自十二月一日至十二月三日之間，更有長達近
              三日之空白，顯示櫃內溫度確有問題。
            (3)貨櫃於十五日卸入高雄貨櫃場後，貨櫃場之人員發現溫度有問題，然
              被告所提出之冷凍貨櫃監視報告，卻記載監視溫度皆為十六度，絲毫
              無異狀，則被告如何發現溫度有誤差或異常？況被告迄今並未提出高
              雄貨櫃場之溫度紀錄表，更無法證明貨櫃置於高雄貨櫃場之溫度。
            (4)被告雖提出基隆貨櫃場之溫度紀錄表，主張自十七日至三十日貨櫃溫
              度皆維維持於十六度以下，惟查：
              細究被告於八十九年十一月二日所提基隆貨櫃場之溫度紀錄表之影
                本（下稱Ａ圖）及八十九年十二月四日所提之影本（下稱Ｂ圖），
                發現二者並不相同，並非同一紀錄表之影本，謹將二者不同之處分
                析如下：
                ┌─────────┬──────┬───────┐
                │                  │Ａ圖        │  Ｂ圖        │
                ├─────────┼──────┼───────┤
                │  曲線            │呈細小波浪狀│  呈平滑曲線  │
                ├─────────┼──────┼───────┤
                │  Ships NAME      │空白        │  NHO         │
                ├─────────┼──────┼───────┤
                │  Voy. No.        │空白        │  13EBL7      │
                ├─────────┼──────┼───────┤
                │  指示日期之箭頭  │塗黑        │  未塗黑      │
                └─────────┴──────┴───────┘
                同一段時間竟出現二紙紀錄表，實有令被告說明之必要。
              縱另前開溫度記錄表其中一份之形式為真正，則不過表示其溫度記
                錄表上顯示之溫度為十六度，並不表示貨內之溫度確為十六度，蓋
                因機械故障而使顯示溫度與櫃內溫度不符者，非不可能，在本案中
                被告主張於運送途中櫃內溫度為十六度，但因故顯示溫度為二十一
                度云云，其說法雖非真實，但亦足說明被告亦認有溫度記錄表與實
                際溫度不同之情事，故櫃內溫度之真實與否，仍應依事實狀況而定
            (5)依公證時櫃內溫度為十六、一度，可知貨櫃置於基隆貨櫃場時其櫃內
              溫度確實非十六度：
              冷凍貨櫃雖為密閉式，但因其材質及設計成本之考量，仍會受大氣
                溫度之影響，故貨櫃一旦拔電後，因冷凍機不再運轉，故櫃內溫度
                會逐漸與大氣溫度達成一致。
              本件貨櫃於十二月二十日下午二時五十分拔電，當時大氣溫度約十
                二度運至貨櫃場後，曾開櫃卸貨，因發現貨損重新關閉，隔日天氣
                更冷，則下午一時開櫃公證，距拔電領櫃時間約二十二小時，且經
                二次開櫃櫃內溫度已與大氣溫度混合，然公證人在測量櫃內溫度時
                ，其櫃內溫度仍高達一六、一度，由此可知貨櫃於離開貨櫃場時，
                其溫度顯高於十六度，方會經二十二小時之冷卻後，櫃內仍出現一
                六、一度之溫度，今被告所呈之溫度紀錄表卻顯示低於十六度之溫
                度，顯見其紀錄表上之溫度與實際櫃內溫度不符，故被告無由以該
                與事實及常理不符之溫度記錄主張免責。
            (6)被告辯稱溫度紀錄表指針最後停止刻劃之時間，實為十二月十六日早
              上三時左右，故以最後刻劃時間相距之三十六小時五十二分，加上十
              一月三十一日之二十四小時，合計六十小時五十二分，故足夠填補中
              斷之六十小時，然被告所稱不但與之前之證詞前後矛盾，且與航運實
              務不符，蓋；
              被告之前主張，溫度計算表上之空白，是因船員將溫度紀錄表往前
                挪動，倘被告所言為真，則在船員將溫度紀錄表挪動後，則紀錄表
                上之日期應與實際日期相符，故溫度紀錄表上之十四日，即應為實
                際之十四日，何來十六日早上三時之說法？至於紀錄上十四至十五
                日輕微之上揚，則為開始卸船時該區電源拔除後至真正卸到系爭貨
                櫃之時間。
              況據被告所傳證人劉富坤於九十年六月十一日到庭證稱，本件貨櫃
                入貨櫃場後並未將溫度紀錄表卸下，而只是取下影印原件放回，而
                該貨櫃後於十七日北拖基隆貨櫃場時方將紀錄表取下，故溫度紀錄
                表上不但自卸船後未多刻劃三十六小時五十二分，反而少刻劃時間
                ，故被告欲以後段時間補前項空白之說法，不足為採。
              縱如被告所言，中斷之時間是由於「十一月二十一日」及「德國及
                台灣之時差」（按依空白日期觀之，其位置正處於德國與台灣之中
                間，故時差應僅為三小時左右），則其空白，應只有二十七至三十
                小時左右，然今溫度紀錄表上之空白，長達六十小時，則多出三十
                小時空白，原因為何？被告亦未證明之。
              綜上，被告顯係將時間重覆計算，以混淆鈞院，其乍看之下雖不易
                辨識，然細究其內容，即知被告之用心，不足為採。
            (7)被告宣稱高雄貨櫃場之人是因溫度紀錄圖所刻劃之溫度與船員之溫度
              日誌不符，故方通知和錩電機前來修理，惟被告之陳述正暴露其欲掩
              蓋事實之意圖，蓋：
              船員溫度日誌是由船員記載並留存於船上之資料，貨櫃場之人員無
                法得到該資料，並憑以與溫度紀錄表比對。故被告所稱是比對溫度
                紀錄圖所刻劃之溫度與船員之溫度日誌不符，方通知和錩電機前來
                修理一事，並不實在。
              故事實必為貨櫃進入貨櫃場後，碼頭人員發現其由溫度監視器所得
                之溫度與溫度紀錄表所顯示之溫度有所不同，故其通知和錩機電之
                人員前來修理，由此可知被告之貨櫃確有溫度異常之情況，則被告
                確已違反運送契約，彰彰明甚。
            (8)被告爭執於十二月二十日下午二點五十分至隔日十二月二十一日下午
              一時，中間約二十二時，該櫃均未插電，則一如不插電之冰箱，溫度
              本會慢慢升高，故十二月二十日下午一時五十分拔電時之櫃內溫度，
              應不高於開櫃檢驗時之溫度，惟被告之詞，並不實在，蓋；平時冰箱
              不插電，其溫度之所以上升，乃係因大氣溫度較冰箱溫度高所致，今
              貨物運抵台灣時，遇逢寒流來襲，大氣溫度只有十一、二度左右，則
              縱不插電櫃內溫度亦只會慢慢下降，而無上昇之理。
  （七）又不論基於德國法或我國法，皆採擬制過失責任，今原告既已證明本批貨物
        並非於德國受損（蓋德國正屬冬季，且經過長達一個月之運送，豈有不再凝
        固之理），且貨物收受時受有損壞，則被告自應負債務不履行之損害賠償，
        至於貨物係於運送中之何時受損、如何受損，則由於貨物在被告控管中，自
        非原告之舉證責任範圍。
  （八）至於被告稱本件貨物未於貨物間放置分隔板，使冷風能循環順暢，故貨物本
        身未降溫等語，並不足採。蓋巧克力出廠時，必已冷卻方能定型，且冷凍貨
        櫃之設計，上下有通風口，以為冷風循環之用，故貨物只要在堆存時未超過
        貨櫃內標示之紅線區，皆不生冷風循環不良之問題。至於被告所稱前開情形
        ，係針對生鮮蔬果之堆存而言，蓋因蔬果會呼吸並釋放二氧化碳及熱量，故
        在運送蔬果時，需於中間以墊木分隔。而系爭貨物為巧克力，並不生呼吸之
        問題，且觀公證之照片，亦可知貨物並非填滿整貨櫃，故實無所謂通風不良
        以致溫度升高之問題。
  （九）原告請求之金額合理有據：
        １、由於本件貨物為高級巧克力，於受熱軟化變形後已無殘餘價值，故原告
            只能將之銷毀，故原告於八十九年一月十日發函予原告之代理海隆股份
            有限公司，通知其原告於八十九年一月十五日將於倉庫內將貨物予以銷
            毀，請其派員參加，原告及其代理人於其時既未為任何反對之意思表示
            ，今自無以相反之意見主張之。
        ２、本件系爭貨物既遭全損，則原告自得請賠償全部之價款，依民法第六百
            三十八條規定「運送物有喪失、毀損或遲到者，其損害賠償額應依其應
            交付時目的地之價值計算之」，今系爭貨物共計一、一八○箱，內有一
            ○四、九六○片，以每片四一．二五之批發價計算，該批貨物之目的地
            價值為四百三十二萬九千六百元整。原告於起訴時僅就其中一部份金額
            予以起訴，今特將訴之聲明擴張為原告之實際損害，即新台幣四百三十
            二萬九千六百元整。
        ３、被告雖以原告之發票價格及保險價格，主張系爭貨物之價值只有馬克八
            萬七千一百十六元八角等情，惟查被告所主張之發票價格，為德國之產
            地價值，並非目的地市價，而因本件系爭貨物，為原告進口之巧克力，
            則系爭巧克力之目的地通常價值，即為其他廠商向原告購買時之價值，
            故原告以其他同一種類之貨物於交付時之售價，證明系爭貨物之目的地
            通常價格，有何不適之處？
        ４、依德國法第六百五十九條規定：「遇六○六及第六○七條情形，對損害
            貨物應行賠償時，海上運送人對於受損貨物賣出之價格，與未受損貨物
            在船舶於目的地卸貨時之通常市價或買賣價格間所發生之差額，應賠償
            之。」，故被告應賠償系爭貨物之目的地市價。
        ５、系爭貨物之數量，不但已顯示於載貨證券之附件，且有進口報關單可稽
            ，並經公證人檢驗時亦可知貨物數量確如載貨證券及進口報單上之記載
            ，而原告以數量乘以目的地市價，計算出系爭貨物之目的地市價，被告
            自負有上開賠償之義務。
        ６、至於被告主張原告未將片數載於載貨證券，故不得以片數向被告求償云
            云，實不知所云。蓋原告請求被告賠償者，並非「片數」，而係以「價
            值」，被告主張不得以片數計算損害者，並無所依憑，不足為採。
        ７、退萬步言，縱  鈞院認不能以前述計算方式作為貨物之目的地市價，則
            本件貨物FOB價格為德國馬克八萬七千一百九十元整，運費為二六一八
            ．五七元馬克，保險費為四百零四．一四元馬克，以當時匯率十六．三
            三元計算，共計一百四十七萬三千一百七十四元，而因被告並未告知原
            告貨物毀損，致原告未及在報關前銷毀，而致繳交二十六萬九千八百四
            十七元之進口稅，故本件貨物進口成本，共計一百七十四萬二千三百九
            十五元，而本件目的地市價絕不可能低於一百七十四萬二千三百九十五
            元。
三、證據：提出載貨證券影本乙紙、標準海事檢定有限公司貨物檢驗公證報告影本乙
    份、清潔提單影本乙紙、通知書影本乙紙、包裝明細、發票影本三紙、型錄影本
    乙份、進口報單影本、德國海商法第五五九、六○六、六五九條影本、事務所發
    函予德國律師及德國律師回函及德國海商法部份條文及英譯文為證。並聲請訊問
    證人季正心。
乙、參加人方面：
一、聲明：如原告之聲明。
二、陳述：
  （一）系爭貨損確係發生於被告運送途中，被告應就此貨損負責：
        １、由被告所提呈之船運途中冷凍櫃之溫度紀錄圖顯示，系爭貨櫃確曾發生
            溫度高於攝氏十八度以上之情形。且依證人季正心於八十九年十二月四
            日、九十年五月二十四日均證稱：「依據貨櫃溫度紀錄表是從十一月二
            十日到十一月三十日維持在二十一度，之後從十二月二日上午三點到十
            二月四日下午三點時有中斷二又二分之一天，依我的判斷，貨櫃溫度超
            過巧克力溶解的二十四、二十五度，最有可能是在這段時間」、「這段
            期間紀錄中斷，依照我的經驗，應該是貨櫃溫度發生問題予以修理才會
            發生紀錄中斷的情形」等語，可知：系爭貨櫃確曾發生溫度高於攝氏十
            八度以上之情形，自無疑問。
        ２、被告亦陳稱該紀錄圖所刻之紀錄於十二月十五日發現與實際溫度有誤，
            故通知維修公司前來處理，惟在負責維修之和錩機電有限公司派員前來
            ，發現一切均在正常狀態。依此可知，被告既曾發現溫度紀錄圖之紀錄
            與實際溫度有誤，則顯示該貨櫃之溫度調節必有失常現象，否則被告如
            何發現溫度有誤差或異常？且據證人「劉富坤」當庭陳稱：「就本案我
            不清楚為何通知和錩去檢查，然一般情形係設定溫度與顯示溫度有誤差
            時，便會通知和錩去檢查。」，又據證人「周伯熙」亦當庭陳稱：「我
            們到場檢查時，貨櫃一切都正常，但是，卸船之前的溫度紀錄表有問題
            ，並沒有達到設定的十六度。」故系爭貨損係因被告於運送途中之過失
            而致，自屬明顯，被告自應就此貨損負責。又被告至今尚未提出貨櫃於
            十五日卸入高雄貨櫃場之溫度紀錄表，更值疑竇。
        ３、被告於八十九年十一月二日、八十九年十二月四日所提停放基隆貨櫃場
            之貨櫃溫度記錄表之影本，兩者並不相同，且證人季正心當庭陳稱：「
            該溫度紀錄器有不正常情形，並沒有除霜線，而且溫度是一直線，一般
            情形，應該是在正負零點五℃上下波動，這溫度紀錄器應該是故障的」
            亦可證，是該溫度紀錄表之真正，頗令人質疑。
        ４、依上可知，系爭貨損確係因被告之冷凍櫃之溫度調節失常而致，按運送
            人或船舶所有人於發航前及發航時，對於「使貨艙、冷藏室及其他供載
            運貨物部份，適合於受載運送與保存」應為必要之處置及措置，海商法
            第六十二條第一項第三款定有明文，CY-CY（FCL/FCL）方式之貨櫃運送
            ，固由託運人自行裝櫃，運送人不負責裝櫃，惟如裝載之貨櫃，係由運
            送人所提供，而貨櫃外溫度表所標示之溫度又與貨櫃內之實際溫度，確
            有不符情形時，即難謂運送人或船舶所有人已盡海商法第六十二條第一
            項第三款所定應為必要之注意及措置義務。縱  鈞院認應適用德國法之
            規定，則依德國商法第五五九條亦有相同之規定，故被告自應就此負責
            。
        ５、本件被告主張系爭貨損係因裝櫃堆存不當而導致云云，惟查：冷凍櫃上
            下有通風口，未超過堆存之紅線區，故不生冷風循環不良問題，又堆存
            不當亦不可能使溫度上升，故被告之主張殊不足採。且證人季正心當庭
            陳稱：「貨櫃的底部都有設計通風口，貨櫃頂端有紅線，讓冷氣循環，
            本件巧克力的堆放並沒有超過紅線，從公證報告照片三可看出來，所以
            並沒有冷氣循環不良的情形，而且巧克力是死的，溫度不會自己升高」
            等情，足見被告之主張，殊無理由。
  （二）本件被告應如欲主張免除責任，應負舉證責任：
         １、按運送人商業之注意義務，從廣義言，包括船舶堪航能力注意義務及
             貨物一般之注意義務二者，依海商法第六十二條第六十三條（德國法
             第五五九、六０六條亦有相同規定），均採過失責任主義，其舉證責
             任並且倒置運送人欲免除其責任之主張，應負舉證之責。
         ２、依上規定，運送人之過失事先即為法律所推定。在訴訟上，損害賠償
             請求權人如欲主張運送人應依海商法第六十二條第一項之規定負船舶
             於發航前無堪航能力之責任時，並無須就運送人對於船舶無堪航能力
             之發生有過失負舉證責任；相反的，損害賠償請求權人僅須證明其受
             有損害，而此損害係因船舶無堪航能力之事實所致，即為已足。運送
             人於損害賠償請求權人盡其舉證責任後，如欲免除自己之責任，則應
             舉證證明。
         ３、今系爭貨損確係發生且因而造成損害，又此損害亦係因冷凍櫃之溫度
             調節失常所致，則此船舶係無堪航能力甚明，被告本須就此負責。故
             被告如未能就此船舶堪航能力為證明，自不得依此免責。
  （三）關於被告主張：「原告發現巧克力融化，沒有立即處理馬上通知公證人到場
        檢驗，卻將櫃門關閉，使貨櫃維持高溫，將擴大損失，而主張原告與有過失
        」云云，惟查：
        １、據證人「季正心」當庭陳稱：「原告發現貨損，有立即通知我們，因為
            我們還要會同船公司及保險公司的公證人，所以到隔天下午才檢驗。巧
            克力是死的，保持溫度並不會擴大損失」，足證原告之處理方式係無不
            當，且當時戶外溫度係僅十一度，並不可能發生被告所稱之「使貨櫃維
            持高溫而擴大損失」之情形，被告之主張，殊不足採。
        ２、況巧克力一經融化即須為銷毀，並不會因損失擴大而為不同處理，故被
            告之主張原告與有過失者，顯無理由，自不足採。
  （四）本件原告請求之金額係屬合理：
        １、依我國民法第六百三十八條規定：「運送物有喪失、毀損或遲到者，其
            損害賠償應依其應交付時目的地之價值計算之」，又德國商法第六五九
            條亦規定「以受損貨物賣出之價格，與未受損貨物在船舶於卸貨時之通
            常市價或買賣價格間之差額應賠償之」。故依上不論依我國民法或德國
            商法之規定，應以貨物之目的地價額計算損害金額。
        ２、本件系爭貨物目的地之價值，即係原告於台灣賣出之價格，故依此計算
            損害金額（原告之「所受損害」）即係肆佰參拾貳萬玖仟陸佰元整，原
            告之請求係屬合理。
         ３、關於被告所主張之發票價格，其係為德國之產地價值，而非目的地之
             價額，故被告之主張，殊不足採。
丙、被告方面：
一、聲明：駁回原告之訴及假執行聲請，如受不利判決，被告願供擔保，請准宣告免
    為假執行。
二、陳述：
  （一）原告主張其係依運送契約、載貨證券及侵權行為法律關係向被告索賠，並主
        張準據法均為中華民國法律，惟查就運送契約、載貨證券法律關係部份，因
        本件屬涉外事件，依涉外民事法律適用法第六條規定，本件當事人即原、被
        告間並未合意準據法，國籍又不相同，自應依行為地法即本件載貨證券之簽
        發地法。本件載貨證券係於德國布來梅（BREMEN）簽發，故關於運送契約、
        載貨證券法律關係，應適用德國法。
  （二）至於原告主張之侵權行為法律關係部分，因貨損係於原告提貨後於台北縣泰
        山鄉倉庫開櫃時發現，台北縣泰山鄉為原告所主張之侵權行為結果發生地之
        一，依涉外民事適用法第九條第一項前段規定，應適用中華民國法。
  （三）德國海商法第六○六條規定：「海上運送人對於貨物之裝入、裝出、運送、
        處理及卸貨之際，負有海上運送人通常注意之義務。海上運送人自貨物收取
        後，迄交付時為止，其間如發生滅失毀損，應負損害賠償之責。但其滅失毀
        損，已盡海上運送人之通常注意，而不能避免時，不在此限。」第六○八條
        第五款規定：「海上運送人對於左列事由所生之損害，不負責任：五、貨物
        託運人、所有人或其代理人、代表人之作為、不作為。」。依上述規定，被
        告對本件貨損並無任何責任可言，茲詳述理由如左：
        １、本件冷凍貨櫃係以整裝／整拆（FCL／FCL）方式運送，亦即由託運人在
            自己的倉庫將貨物自行裝櫃後，將整裝貨櫃拖運到貨櫃場交給船公司裝
            運出口，俟貨櫃在目的港卸船後，儲存於貨櫃場，由受貨人將整裝貨櫃
            拖回自己的倉庫，自行拆櫃取出貨物的一種貨櫃運輸方式，故本件載貨
            證券上明白標示〝SHIPPER'S  LOAD COUNT AND SEALED〃（中譯文：託
            運人自行裝貨、點數及加封），〝SHIPPER'S LOAD STOWAGE AND COUNT
            〃（中譯文：託運人自行裝貨、堆存及點數）。因此，被告對櫃內貨物
            之種類、數量、情狀及堆存方式，均無所悉，載貨證券上所記載之貨物
            明細，完全依託運人之通知而為，亦即本件載貨證券充其量僅能用以證
            明被告於收受系爭貨櫃時，並未發現該貨櫃於外觀上有任何異常而已，
            至於貨櫃內貨物是否處於良好狀態，因被告無從檢視，即非該載貨證券
            所能確認，從而原告自不能持該載貨證券主張貨物於交予被告時，處於
            良好狀態且溫度正常。
        ２、鑑於本件貨櫃係由託運人自行裝貨、加封後始交給被告運送，原告對於
            貨物在交給被告運送前是否處於良好狀態，自應負舉證之責。事實上，
            由原告所提出之貨物型錄，明載本件貨物是「完全密封式的包裝材質，
            具有保存原有巧克力的水份不易流失及漏氣走味，易於攜帶和保存」（
            ，但本件貨物在原告倉庫拆櫃時卻發現部分紙箱有油漬滲出，顯然本件
            貨物並非「完全密封包裝」，貨損早在裝櫃時就已存在，自應由當初裝
            櫃之託運人負賠償責任。縱原告嗣後能舉證證明該貨損係發生在「自貨
            物收取後迄交付時」這段期間，因被告已盡海上運送人之通常注意（即
            維持貨櫃溫度在攝氏十八度以下），猶不能避免貨損之發生，被告亦不
            負賠償責任。
        ３、本件冷凍櫃於運送期間（八十八年十一月二十日到同年十二月十四日）
            及交付原告前（八十八年十二月十四日卸船、同年十二月二十日原告提
            領），均維持在載貨證券所載溫度攝氏十八度以下，有下列文件可資證
            明：
            (1)船長所發電報，證實本件貨櫃於船上期間並無故障，並摘錄船員監視
              本件貨櫃所紀錄之溫度，自十一月二十日到十二月十四日止，均在攝
              氏十八度以下。
            (2)船員紀錄之溫度日誌，上載本件貨櫃自十一月二十日到十二月十四日
              止之溫度，均在攝氏十八度以下，前述之溫度就是取自本溫度日誌，
              所以二者溫度均相同。
            (3)本件冷凍櫃之溫度紀錄圖（PARTLOW  CHART），顯示該櫃於十一月二
              十日裝船、十二月十四日晚上九點八分卸船，開始時溫度劃在攝氏二
              十一度，到十二月九日時下降，到十二月十四日時為攝氏十六度。
            (4)本件冷凍櫃卸船後即儲存於高雄港第一二一號碼頭之貨櫃場，而該貨
              櫃場人員雖曾於十二月十五日以溫度有誤為由，通知維修公司前來處
              理，惟經負責維修之和錩機電有限公司立即派員前來測試該櫃之冷凍
              機、冷媒系統及電路操控系統後，發現一切均在正常運作狀態，且該
              櫃當時運轉溫度及顯示溫度均在攝氏十六度，並無異常，故未為任何
              修理。
            (5)本件冷凍櫃儲存於高雄港第一二一號碼頭貨櫃場期間，由該貨櫃場人
              員每日巡視溫度並記錄之，依其報表所載，自十二月十五日至十七日
              該櫃之溫度均為攝氏十六度。該貨櫃場港區經理劉富坤亦證稱每日派
              員巡視該櫃有無插電、壓縮機有無運轉、溫度紀錄是否與設定溫度相
              符，均未發現異常。
            (6)本件貨櫃於十二月十七日上午拖往基隆，下午六點到達基隆貨櫃場，
              隨即插電、放置溫度紀錄圖、設定溫度為攝氏十六度並開始紀錄，因
              當時寒流來襲，指針降到攝氏十三度，經插電、冷凍機運轉後，溫度
              即上昇到攝氏十五度，依溫度紀錄圖及賀昌機電公司人員監視報告所
              載，自十二月十七日下午六點到十二月二十日下午二點五十分拔電領
              櫃為止，溫度均在攝氏十六度或以下。
            (7)由上述各種溫度紀錄文件及高雄貨櫃場、基隆貨櫃場有關人員之證詞
              ，可知本件貨櫃之冷凍機於運送期間及交付原告前，除卸船及拖往基
              隆外，從未停止運轉，冷凍機也從未故障，而櫃內溫度也始終保持在
              載貨證券所要求之攝氏十八度以下，則對於本件整裝／整拆貨櫃內貨
              物之損害，被告實無任何責任可言。
        ４、本件貨物於櫃內之堆存方式，依原告所提出之公證報告所附相片所示，
            乃每個紙箱緊密相連堆存於櫃內，毫無空隙，並未放置分隔板於箱與箱
            間，因此，冷風很難有效循環於各箱之間，箱內貨物也很難散熱降溫。
            由本件貨櫃自裝運上船到交付原告前，均維持溫度在載貨證券所要求之
            攝氏十八度以下觀之，櫃內所裝箱內貨物於拆櫃時發現溫度異常，應係
            堆存不當所致，鑑於本件貨物係由託運人自行裝載堆存於櫃內，已如前
            述，則對於因裝櫃不當造成之損害，自應由託運人負責，被告既不知櫃
            內裝載堆存情形，自無任何責任可言。
        ５、按冷凍貨櫃裝載箱型包裝之規則貨物時，為求貨物良好之冷卻效果，必
            須正確地使用墊材即分隔板之說明。惟查本件貨物於櫃內堆積之高度雖
            未超過櫃頂紅線，但只能使冷氣從櫃底之凹槽由櫃門吹到櫃頂回流循環
            而已，亦即，只有堆積在櫃內前後上下之包裝箱有吹到冷氣而已，至於
            其他包裝箱則因每箱緊密相連，毫無空隙，根本吹不到冷氣，自無法散
            熱降溫，是若當初箱與箱間有置放分隔板，當有助於箱內貨物之冷卻。
            被告指稱此情形僅限定專為蔬果貨物而言，並指摘被告「將不相干之二
            種貨物相提並論，顯係意圖誤導鈞院，不足為採」，顯有誤解。再者，
            證人季正心證稱：「貨物的裝載並未超過貨櫃頂端的紅線，並沒有冷氣
            無法對流的情形。」顯未顧及堆積在櫃內中間貨物之冷氣對流問題，自
            不可採。
        ６、本件貨物係由託運人自行裝櫃後，再交給被告運送，為原告所不爭執，
            而本件貨櫃自裝運上船到交付原告前，均維持溫度在載貨證券所要求之
            攝氏十八度以下，則本件貨物本身之溫度異常，顯係在交付被告運送前
            就已存在，惟因貨櫃內未放置分隔板於包裝貨物之箱與箱之間，以致箱
            內貨物無法有效冷卻，才會發生拆櫃驗櫃時櫃內溫度為攝氏十六．一度
            ，但箱內貨物本身卻有二六．五度至二八．一度之高溫情形，對於此因
            裝櫃不當造成之損害，自應由託運人負責，原告遽向被告索賠，顯無理
            由。
  （四）至於原告主張被告應負侵權責任乙節，原告迄今未舉證證明被告於何時、何
        地、以何侵權行為造成原告主張之貨損，更遑論被告非自然人，無行為實體
        ，如何自為侵權行為，因此原告之侵權行為損害賠償請求，應予駁回。
  （五）縱謂本件貨損應由被告負賠償責任，原告對於本件損害之發生或擴大，亦與
        有過失，其請求之賠償金額應予減輕或免除：
        １、按損害之發生或擴大，被害人與有過失者，法院得減輕賠償金額或免除
            之，民法第二百十七條第一項定有明文。此項規定之目的在謀求加害人
            與被害人間之公平，倘被害人於事故之發生亦有過失時，由加害人負全
            部賠償責任，未免失諸過酷，是以賦與法院得不待當事人之主張，減輕
            其賠償金額或免除之職權。換言之，基於過失相抵之責任減輕或免除，
            非僅為抗辯之一種，亦可使請求權全部或一部為之消滅，故裁判上得以
            職權斟酌之。又所謂被害人與有過失，只須其行為為損害之共同原因，
            且其過失行為並有助成損害之發生或擴大者，即屬相當，不問賠償義務
            人應負故意、過失或無過失責任，均有該條規定之適用。
        ２、本件貨物係以每個紙箱緊密相連方式堆存於貨櫃內，除堆放高度未超過
            櫃頂紅線外，整個櫃內均塞滿紙箱，無絲毫空隙，根本無法使櫃內冷氣
            有效循環於各紙箱之間，此亦所以箱內貨物溫度在紙箱及錫箔紙層層包
            裝下，無法散熱降溫之原因。本件貨物縱因溫度異常而受損，原告亦難
            辭堆積不當之與有過失。
        ３、本件冷凍櫃於八十八年十二月二十日下午二時五十分在基隆貨櫃場拔電
            領櫃後，到運至原告設於台北縣泰山鄉之倉庫拆櫃卸貨，再到隔天十二
            月二十一日下午一時公證人前來驗貨為止，共約二十二小時，該櫃均未
            插電，且櫃門關閉上鎖，為原告所自承，則在貨物本身溫度高達二十六
            、二十八度之情形下，怎會不使密閉之櫃內溫度升高？本件貨物公證人
            季正心於九十年五月二十四日庭期即證稱在開櫃驗貨前，櫃內溫度應在
            二十四度以上，開櫃後因與當時大氣溫度十一．六度混合，櫃內溫度才
            降到十六度等語。而在櫃內溫度維持二十四度以上長達二十二小時之情
            況下，原先在該櫃有插電、櫃內溫度為十六度之未受損貨物，此時必慢
            慢變軟融化，而發生損害，此由原告所提之貨物型錄第十六頁「如何保
            存巧克力」之說明：「最適合保存巧克力的溫度是攝氏十五到十八度的
            恆溫，‥‥當您購買完畢，離開賣場時，若室外溫度超過攝氏二十五度
            時，最好在外逗留勿超過二十至二十五分鐘，因為熱是輻射傳遞，會慢
            慢穿過包裝，使巧克力變軟。」即足證之，原告對於該損害之發生或擴
            大，自應負與有過失之責。
  （六）原告依德國海商法第六五九條規定，索賠本件貨物在目的地之市價新台幣四
        、三二九、六○○元，並不合法合理：
        １、原告係依債務不履行及侵權行為兩種法律關係向被告起訴索賠，而侵權
            行為部分應適用我國法，為雙方所不爭執，則關於損害賠償額，依涉外
            民事法律適用法第九條第二項之規定，自應依我國法，而依我國學者及
            實務見解，均認為運送人因侵權行為所致運送物之喪失、毀損或遲到，
            仍有民法第六百三十八條之適用，則本件損害賠償額之計算，自應依該
            民法之規定。
        ２、依民法第六百三十八條第一項及第二項之規定：「運送物有喪失、毀損
            或遲到者，其損害賠償額，應依其應交付時目的地之價值計算之。運費
            及其他費用，因運送物之喪失、毀損，無須支付者，應由前項賠償額中
            扣除之。」，顯然運送人責任之範圍，係採限額賠償，僅以「所受損害
            」為限，並不包括「所失利益」，因此在依前揭規定計算本件貨物之損
            害賠償額時，自應將原告因該貨物毀損可減省之管理銷售費用（含人事
            、廣告、倉儲、配銷、送貨等費用）扣除，並將原告因銷售該貨物可得
            預期之「所失利益」扣除，換言之，原告所能請求之金額，應以其因該
            貨物毀損所生之通常損害為限。查本件貨物於進口時之完稅價格（即含
            運費、保險費及稅捐在內之價格）為新台幣一、七四二、三九五元，此
            即為原告因本件貨損所生之通常損害，原告自僅能請求此金額，而不能
            以含有「所失利益」之自訂批發價為計算請求額之基礎。且事實上原告
            於起訴時即請求該金額，益證該金額確實足以填補原告所受之損害。
        ３、若依原告主張「目的地之價值」是指目的地一般之市場交易價格，則本
            件貨物之「市場價格」為何即有待斟酌，蓋原告為本件貨物之總代理，
            該貨物在台灣的交易（批發）價格均由其自由操縱，此由原告主張本件
            貨物之批發價有每片新台幣（下同）四一．二五元，也有每片三九．二
            九元者，可見一斑。職故，若本件貨物並無其他代理商進口，則本件貨
            物之交易價格在原告人為操縱下，市場機制根本不存在，何來「市價」
            可言？因此，原告以自訂之批發價，且係較高之批發價（每片四一．二
            五元），請求賠償，不僅於法不合，且欠客觀。
        ４、原告主張在目的地（即台灣）市場上本件貨物每片之零售價為五十五元
            ，其批發價則為每片四一．二五元或三九．二九元，然而以該批貨物（
            依原告主張有一○四、九六○片）之完稅價格一、七四二、三九五元計
            算，每片價值僅不過十六．六元而已，佔原告請求之批發價每片四一．
            二五元之百分之四十而已，原告之請求金額顯含鉅額所失利益（佔請求
            額之百分之六十）在內，自非合法合理。
        ５、至於本件貨物之片數，因貨物並非被告裝櫃，且載貨證券上並未記載片
            數，而公證人檢驗貨物時僅抽檢幾箱貨物而已，公證報告亦未記載貨物
            片數，足見原告主張被告應賠償其依貨物片數計算之金額，顯無理由。
        ６、再者，原告用以計算其貨損金額之發票，並非本件貨物之發票，而係原
            告於本件貨物進口前（按原告係於八十八年十二月二十日領貨），開給
            國內客戶之統一發票（日期為八十八年十一月一日、二日、八日及十二
            月一日），且該統一發票所載貨物是否與本件貨物相同，無法辨認，原
            告自不能以之證明其所請求金額之合理性。
  （七）關於船運途中冷凍櫃之溫度紀錄圖，自一日上午六時起至三日下午六時止共
        六十小時即二天半，雖出現紀錄中斷現象，但事實上並未中斷，指針仍繼續
        刻劃，並無故障，茲說明如左：
        １、本件貨物係於八十八年十一月二十日於德國漢堡裝船運送，到同年十二
            月十四日於我國高雄卸船，惟十一月並無三十一日，因此該溫度紀錄圖
            上之三十一日實為十二月一日。
        ２、將正確日期標在該溫度紀錄圖上後，可明白看出指針最後停止刻劃之時
            間，是十二月十六日早上三時左右。而事實上本件貨物係於十二月十四
            日晚上九時八分卸船，而裝船地德國比我國晚七小時，換言之，依德國
            時間本件貨物係於十二月十四日下午二時八分卸船，與前述指針最後刻
            劃時間相距三十六小時五十二分，亦即，指針多刻劃了三十六小時五十
            二分，將此時間加上十一月三十一日之二十四小時，合計六十小時五十
            二分，已足夠填補該溫度紀錄圖上中斷之六十小時。
        ３、按冷凍貨櫃縱然斷電，其指針仍會繼續紀錄溫度，不受影響，僅指針所
            刻劃溫度會上升而已。由本件溫度紀錄圖上一日上午六時之溫度與三日
            下午六時之溫度，均維持不變在攝氏二十一度，未有上升觀之，顯然一
            日上午六時起至三日下午六時止之中斷空白，是船員將溫度紀錄圖往前
            挪動，以反映「多出之十一月三十一日」及「德國與台灣之時差」所致
            ，此由該紀錄圖上有手寫之「Clock Record Date Advanced」（中譯文
            ：時鐘紀錄日期往前挪），可資證明，惟因未精準校正時間，故有五十
            二分鐘之誤差，但與六十小時比較，已算甚為準確。
        ４、由上可知，前揭溫度紀錄圖從未中斷過，並無原告所臆測之「船員發現
            貨櫃溫度有問題，而曾試圖修理，故溫度表上方會出現三日空白」之情
            事，更無證人季正心於八十九年十二月四日庭期所推測之「從十二月二
            日上午六時到十二月四日下午六時有中斷二又二分之一天，依我的判斷
            ，貨櫃溫度超過巧克力溶解的二十四、二十五度，最有可能是在這段時
            間」，從而，原告欲以該紀錄圖證明被告違約，顯無理由，並不可採。
        ５、再者，縱然本件貨櫃當時溫度為攝氏二十一度（被告否認之），亦在巧
            克力可溶解之攝氏二十四、二十五度以下，本件仍不會發生原告所主張
            之巧克力溶解之損害。
        ６、上開溫度紀錄圖係在德國裝設在本件貨櫃上，以德國時間紀錄溫度，並
            非隨自德國到台灣沿途經過之時間紀錄溫度，而德國和我國之時差為七
            小時，乃確定之事實，則在依該溫度紀錄圖計算貨櫃在我國卸貨之時間
            時，自應將該七小時考慮在內。原告不察，竟稱該溫度紀錄圖係在船航
            行於德國和台灣之中間時發生空白，時差應僅三小時云云，顯有謬誤。
  （八）另關於停放基隆貨櫃場之貨櫃溫度紀錄圖，因貨櫃溫度設定在十六度，尚未
        達到除霜的溫度，當然不會有除霜線，業經證人周伯生於九十年六月十一日
        庭期作證陳明，則證人季正心於九十年五月二十四日庭期以該紀錄圖無除霜
        線為由，證稱溫度紀錄器有不正常情形云云，顯不可採。
        方面：
  （九）本件冷凍櫃於運送期間至交付原告前，均維持在載貨證券所載溫度攝氏十八
        度以下，茲澄清如左，以明事實：
        １、本件冷凍櫃係於八十八年十二月十四日晚上九點八分卸船，存放於高雄
            港第一二一號碼頭貨櫃場，該貨櫃場人員於十二月十五日以溫度有誤為
            由，通知維修公司前來處理，而負責維修之和錩機電有限公司於該日早
            上九點五十分接獲通知後，立即派員前往處理，經測試冷凍機、冷媒系
            統及電路操控系統，發現一切均在正常運作狀態，且該櫃當時運轉溫度
            及顯示溫度均在攝氏十六度，並無異常，故未為任何修理。至於該櫃在
            高雄港貨櫃場期間（十二月十五日至十七日），則有貨櫃場之人員每日
            巡視並紀錄溫度，依其冷凍櫃監視報告所載，該櫃每日溫度均維持在攝
            氏十六度。惟原告竟主張貨櫃場人員既發現溫度有問題，怎會仍在其冷
            凍櫃監視報告記載每日溫度皆為攝氏十六度，絲毫無異狀云云，完全忽
            略和錩機電有限公司曾於十二月十五日早上檢查該櫃，發現一切正常之
            事實，其主張自無可採。
        ２、原告又主張被告於八十九年十一月二日所提基隆貨櫃場之貨櫃溫度紀錄
            圖（Ａ圖），與同年十二月四日所提被證七之影本（Ｂ圖）不同，惟查
            Ａ圖係經過多次傳真後之影本，Ｂ圖係原本之影印，兩者在清晰度上當
            然有差異，原告以此質疑該內容之真正，實屬無稽，更何況該貨櫃溫度
            紀錄圖所顯示之十二月十七日至二十日之溫度，尚有賀昌機電公司之人
            員每日巡視該櫃後所作成之冷凍櫃監視報告，可資互相對照佐證，自不
            容原告任意空言否認。
        ３、至於原告主張該櫃於公證時，櫃內溫度為攝氏十六．一度，顯見在基隆
            貨櫃場時櫃內溫度並非十六度云云，更屬無稽，此可由左列事實印證之
            ：
            (1)該櫃於十二月二十日下午二時五十分在基隆貨櫃場拔電領櫃後，到運
              至原告設於台北縣泰山鄉之倉庫拆櫃卸貨，再到隔天十二月二十一日
              下午一時公證人前來驗貨為止，共約二十二小時，該櫃均未插電，為
              原告所自承。
            (2)該櫃於原告倉庫拆櫃卸貨時，因發現貨物已經變軟、溶化，因此馬上
              停止作業，並將櫃門關上，等候公證。公證人於翌日下午一時前來公
              證時，確認該櫃當時關閉上鎖，且馬達未運轉。開櫃後，公證人發現
              櫃內溫度十六．一度，但貨物本身溫度為二十六．五度到二十八．一
              度，兩者相差達十度以上。
            (3)按冷凍櫃為求保溫，其櫃門之密閉性自較一般貨櫃為佳。原告在拆櫃
              發現貨物有變軟、溶化現象後，竟將櫃門關閉上鎖，且不插電讓該冷
              凍機運轉，則在貨物本身溫度如此高之情況下，怎會不使密閉之櫃內
              溫度升高？更何況不插電之冷凍櫃，櫃內溫度本就會慢慢升高，此和
              冰箱不插電的道理相同，本件貨物公證人季正心於九十年五月二十四
              日庭期即證稱在開櫃驗貨前，櫃內溫度應在二十四度以上，開櫃後因
              與當時大氣溫度十一．六度混合，櫃內溫度才降到十六度等語。因此
              ，原告不顧冷凍櫃之密閉性及貨物本身之高溫，任令貨物置放於未插
              電之密閉冷凍櫃內達二十二小時，其重大過失之處彰彰甚明，今竟以
              十二月二十一日下午一時櫃內溫度（十六．一度），高於十二月二十
              日下午二時五十分拔電領櫃時之溫度（十六度）為由，主張該十六度
              之溫度不實云云，顯不可採。
三、證據：傳真函附船上溫度紀錄內容影本一份、傳真函附船員紀錄之溫度日誌影本
    一份、溫度紀錄圖影本一份、和錩機電公司函影本一份、高雄港第一二一號碼頭
    之溫度紀錄影本一份、貨櫃在基隆之溫度紀錄圖及賀昌機電公司冷凍櫃監視報告
    影本各一份、王承孝著「冷凍貨櫃運送溫度管理之研究」第三十五、三十六頁影
    本一份、本件貨物之發票影本一份、原告之索賠金額計算書影本一份、本件貨物
    之保險單影本一份、時差表一份為證，並聲請訊問證人劉富坤、周伯熙、周伯生
    。
    理      由
一、本件原告及參加人主張：原告於八十八年十一月間自德國採購進口高級巧克力糖
    乙批，經裝於冷藏貨櫃內，由被告簽發載貨證券，交由被告所營運之"Nedlloyd
    Honshu"輪運送來台，因前揭巧克力糖純度甚高，遇熱時甚易熔化變形，乃至於
    變質，是以託運人（即位於德國之出口商）於將該貨物交付被告運送時，特與被
    告約定，於進行運送期間，必須確切將該冷藏貨櫃之溫度，設定於攝氏十六至十
    八度間，以確保其品質及形狀之完好及正常，並經明示記載於被告所簽給之上開
    載貨證券上，詎料前開巧克力經運扺台灣基隆，交付原告提領後予以拆櫃檢驗時
    ，發現已經熔化及變質；惟查本件系爭貨物於八十八年十一月二十日交貨予被告
    時，處於良好之狀態，溫度亦處於正常狀態，卻於十二月二十日將貨物送達予原
    告時，貨物本身溫度高達二十六度、二十七度，甚至二十八度，顯見貨物係於運
    送途中因貨櫃溫度不當而使貨物受損，爰依債務不履行及侵權行為之法律關係，
    請求被告給付新台幣四百三十二萬九千六百元，並加付法定遲延利息等語。
二、被告則抗辯：依照船員紀錄之溫度日誌、冷凍櫃之溫度紀錄圖、高雄港貨櫃碼頭
    人員巡視溫度記錄報表等，均可證本件冷凍櫃於運送期間（八十八年十一月二十
    日到同年十二月十四日）及交付原告前（八十八年十二月十四日卸船、同年十二
    月二十日原告提領），均維持在載貨證券所載溫度攝氏十八度以下，則本件貨物
    本身之溫度異常，顯係在交付被告運送前就已存在，惟因貨櫃內未放置分隔板於
    包裝貨物之箱與箱之間，以致箱內貨物無法有效冷卻，才會發生拆櫃驗櫃時櫃內
    溫度為攝氏十六．一度，但箱內貨物本身卻有二六．五度至二八．一度之高溫情
    形，對於此因裝櫃不當造成之損害，自應由託運人負責，原告遽向被告索賠，顯
    無理由；縱謂本件貨損應由被告負賠償責任，原告對於本件損害之發生或擴大，
    亦與有過失，其請求之賠償金額應予減輕或免除；且原告索賠本件貨物在目的地
    之市價新台幣元四百三十二萬九千六百元，顯含鉅額所失利益在內，並不合法合
    理等情。
三、按法律行為發生債之關係者，其成立要件及效力，依當事人意思定其應適用之法
    律。當事人意思不明時，同國籍者依其本國法，國籍不同者依行為地法，行為地
    不同者以發要約通知地為行為地，如相對人於承諾時不知其發要約通知地者，以
    要約人之住所地視為行為地。涉外民事法律適用法第六條第一、二項定有明文。
    又按涉外民事法律適用法第六條第二項後段所謂之「行為地不同」，係專指契約
    行為地而言，蓋法律行為發生債之關係者，不外單獨行為與契約行為兩種，在單
    獨行為只需有單獨之意思表示，其行為即告成立，不致發生行為地不同之情形，
    至於契約，必待行為人兩方之意思表示一致，始告成立。因此如行為人處於不同
    之法域，而隔地訂約，其行為地不同，即生問題，方有定行為地標準之必要。經
    查本件兩造當事人之國籍不同，依原告所提之載貨證券亦未明訂應適用之法律，
    而本件載貨證券係於德國布來梅（BREMEN）簽發，並未兼跨二國以上，故參諸前
    開法律之規定，自應以行為地法即德國法為本件債務不履行之準據法，合先敘明
    。
四、按德國海商法第五五九條規定：「 (對於海上運送人之適航能力及裝載能力之責
    任) 不論何種運送契約，海上運送人對於船舶具有適航能力之狀態下，應為適當
    之整備、艤裝，充實船員、必需品之充分準備  (適航能力)以及包括冷藏之船艙
    在內，適於受取、輸送、保管之狀態  (裝載能力)均應注意。海上運送人因適航
    能力及裝載能力之瑕疵致生損害時，應對載貨利害關係人負責。但其瑕疵至發航
    時為止，海上運送人以通常注意而不能發見者，不在此限。」。第六○六條規定
    ：「  (海上運送人之責任)海上運送人對於貨物之裝入、裝出、運送、處理及卸
    貨之際，負有海上運送人通常注意之義務。海上運送人自貨物收取後，迄交付時
    為止，其間如發生滅失毀損，應負損害賠償之責。但其滅失毀損，已盡海上運送
    人之通常注意，而不能避免時，不在此限。」。原告主張其於八十八年十一月間
    自德國採購進口高級巧克力糖乙批，經裝於冷藏貨櫃內，由被告簽發載貨證券，
    交由被告所營運之"Nedlloyd  Honshu"輪運送來台，詎料前開巧克力經運扺台灣
    基隆，交付原告提領後予以拆櫃檢驗時，發現貨物本身溫度高達二十六度、二十
    七度，甚至二十八度，已經熔化及變質，顯見貨物係於運送途中因貨櫃溫度不當
    而使貨物受損等情，業據其提出載貨證券、標準海事檢定有限公司貨物檢驗公證
    報告、通知書各一件為證，並經證人即前揭公證報告人季正心到庭證述屬實，應
    堪信為真實。被告雖辯稱：本件冷凍櫃於運送期間至交付原告提領前，均維持在
    載貨證券所載溫度攝氏十八度以下，系爭貨物本身之溫度異常，顯係被告自行於
    貨櫃堆放貨物時，未放置分隔板於包裝貨物之箱與箱之間，以致箱內貨物無法有
    效冷卻，才會發生拆櫃驗櫃時櫃內溫度為攝氏十六．一度，但箱內貨物本身卻有
    二六．五度至二八．一度之高溫情形，對於此因裝櫃不當造成之損害，自應由託
    運人負責；縱謂本件貨損應由被告負賠償責任，原告對於本件損害之發生或擴大
    ，亦與有過失，其請求之賠償金額應予減輕或免除等語。惟查：
    （一）系爭貨物於德國托運時係處於德國冬季，運抵台灣時亦正值寒流來襲，大
          氣溫度約為攝氏十一至十二度，且將近長達一個月之運送過程中，如冷凍
          櫃均維持在攝氏十六度至十八度之間，均未高過系爭巧克力溶解之攝氏二
          十五度之溫度，則巧克力早因遇冷而凝結，應無不可能於到運時仍處於攝
          氏二六．五度至二八．一度之高溫狀態，足見系爭貨物應係於被告運送途
          中發生貨損之情形。
    （二）被告雖提出船員紀錄之溫度日誌、冷凍櫃之溫度紀錄圖、高雄港貨櫃碼頭
          人員巡視溫度記錄報表等，欲證明冷凍櫃之溫度，均維持在載貨證券所載
          溫度攝氏十八度以下，被告對於貨物之毀損滅失並無故意或過失之情形，
          惟查系爭冷凍櫃之溫度紀錄圖顯示該櫃於八十八年十一月二十日裝船，開
          始時溫度刻劃在攝氏二十一度，到十二月九日才開始下降，到十二月十四
          日為攝氏十六度等情，為被告所自承，並有溫度紀錄圖一紙在卷足憑，且
          經證人周伯熙到庭陳稱：「卸船之前的溫度紀錄表有問題，並沒有達到設
          定的溫度十六度」等語可證（參見本院九十年六月十一日言詞辯論筆錄）
          ，足見冷凍櫃之溫度紀錄表確有異常現象，且船員紀錄之溫度日誌與冷凍
          櫃之溫度紀錄圖亦有矛盾不相符之情形。另查系爭貨櫃於十二月二十日下
          午二時五十分拔電領櫃。於傍晚時間運到原告位於台北縣泰山鄉之倉庫，
          貨櫃外觀情況良好，但拆櫃取出貨物後，發現貨物已變軟、溶化，拆櫃工
          作馬上停止，並重新關上櫃門，至十二月二十一日下午一時，公證人開櫃
          檢查，發現冷凍櫃溫度設定在華氏六十度（即攝氏十五‧六度），然當時
          大氣溫度為十一、六度，貨櫃內溫度為十六、一度等情，則有公證報告附
          卷可稽，因當時大氣溫度僅十二度左右，低於貨櫃內溫度，應不至於貨櫃
          拔電後溫度有昇高之情形，蓋巧克力並不如蔬果會呼吸並釋放二氧化碳及
          熱量，造成貨櫃溫度昇高，而此時貨櫃溫度係經遭二次開櫃，櫃內溫度已
          與室外溫度混合所測得，顯見開櫃前之貨櫃溫度高於攝氏十六度，惟該貨
          櫃在基隆貨櫃場之溫度紀錄圖、及賀昌機電公司人員之監視報告，均記載
          貨櫃溫度在攝氏十六度或以下，亦足證該溫度紀錄圖、及賀昌機電公司人
          員之監視報告與實際櫃溫不符，是被告所辯，即不足採。
    （三）被告又辯稱本件貨物本身之溫度異常，在交付被告運送前就已存在，係因
          貨櫃內未放置分隔板於包裝貨物之箱與箱之間，以致箱內貨物無法有效冷
          卻，才會發生拆櫃驗櫃時櫃內溫度為攝氏十六．一度，但箱內貨物本身卻
          有二六．五度至二八．一度之高溫情形等情，惟查冷凍貨櫃之設計，上下
          有通風口，以為冷風循環之用，而系爭冷凍櫃之貨物堆存時未超過貨櫃內
          標示之紅線區，並無冷風循環不良之問題等情，業據證人季正心到庭證述
          明確（參見本院九十年五月二十四日言詞辯論筆錄），且系爭巧克力均已
          成型，有公證報告所附之照片在卷可考，而巧克力出廠時，必先冷卻方能
          定型，除非有熱源，巧克力才會融化，惟巧克力是死的，並不會像蔬果般
          會發酵，產生熱源，故應無所謂通風不良會導致溫度升高之問題，被告此
          部分所辯亦不足採。
    （四）縱上所述，原告主張系爭貨物係於運送途中因貨櫃溫度不當而使貨物受損
          ，被告復無法舉證證明對於貨物之毀損滅失並無故意或過失，則原告基於
          債務不履行之法律關係，請求被告損害賠償，自屬有據。
五、按德國海商法第六五九條規定：「遇第六○六及第六○七條情形，對損害貨物應
    行賠償時，海上運送人對於受損貨物賣出之價格，與未受損貨物在船舶於目的地
    卸貨時之通常市價或買賣價格間所發生之差額，應賠償之。」。所謂目的地卸貨
    時之通常市價，應僅計算「所受損害」（指現存財產因損害事實之發生而減少，
    屬於積極的損害），而不包括「所失利益」（指新財產之取得，因損害事實之發
    生而受妨害，屬於消極的損害）。而通常到達港完好市價，一般包括成本、保險
    、運費、關稅、管理費用以及合理利潤而言。經查原告雖主張系爭貨物共計一、
    一八○箱，內有一○四、九六○片，以每片四一．二五之批發價計算，該批貨物
    之目的地價值為四百三十二萬九千六百元，並提出包裝明細  (Packing List)、
    貨物發票及型錄等為證，惟該批發價應包括原告依通常情形或依已定之計畫，預
    期可得之利益，應屬所失利益，而不得謂為積極之損害。復查本件貨物ＦＯＢ價
    格為德國馬克八萬七千一百九十元整，運費為二六一八．五七元馬克，保險費為
    四百零四．一四元馬克，以當時匯率十六．三三元計算，共計一百四十七萬三千
    一百七十四元，並繳交新台幣二十六萬九千八百四十七元之進口稅，則本件貨物
    進口成本共計一百七十四萬二千三百九十五元，有進口報單一紙在卷可稽，而原
    告前曾發函通知被告，表示以一百八十八萬三千二百一十三元，作為索賠之金額
    ，有索賠金額計算書一紙附卷足憑，綜觀該數額，約為原告貨物進口成本之百分
    之一百零八（0000000÷0000000＝108﹪），則以進貨成本之百分之八做為原告
    之合理利潤應屬適當，故本件貨物之運送地之貨物價值應為一百八十八萬三千二
    百一十三元，則原告依債務不履行之法律關係請求被告給付該金額，及自起訴狀
    繕本送達被告翌日起即八十九年八月二十五日起至清償日止，按週年利率百分之
    五計算之利息部分，洵屬有據，應予准許，逾此部分之請求，則無理由，應予駁
    回。
六、兩造陳明願供擔保，聲請宣告假執行或免為假執行，經核原告勝訴部分，合於法
    律規定，爰分別酌定相當之擔保金額宣告之；原告其餘假執行之聲請，因訴之駁
    回而失所依據，不予准許。
七、原告以債務不履行之法律關係請求被告賠償，已如前述，原告另以侵權行為之事
    由請求，應屬為達同一目的之訴之合併，本院毋庸再予審酌論列。又本件判決之
    基礎已臻明確，兩造其餘之攻擊防禦方法，並不影響本判決之結果，亦毋庸一一
    論述，附此敘明。
八、結論：本件原告之訴為有一部有理由，一部無理由，依民事訴訟法第七十九條但
    書、第八十六條第一項前段、第三百九十條第二項、第三百九十二條，判決如主
    文。
中      華      民      國    九十      年      七      月      六      日
~B臺灣基隆地方法院民事庭
~B    法      官  林李達
右為判決正本係照原本作成。
對於本件判決如有不服，應於收受送達後廿日內向本院提出上訴書狀，上訴於台灣高
等法院，並按他造當事人之人數附具繕本。
中      華      民      國    九十      年      七      月     十一     日
~B    法院書記官  李繼業


司法院資訊處製作；財團法人民間司法改革基金會備份。
